臺灣桃園地方法院民事判決
110年度訴字第135號
原      告  莊周月里
訴訟代理人  呂宗達律師
            官寧郁律師
            鄭育霜律師
複  代理人  曾煜騰律師
被      告  呂錦堂  
訴訟代理人  呂錦揚  

被      告  王平妹    住桃園市○○區○○路○段000巷000                           ○0號
訴訟代理人  王瑞樹  

被      告  陳金燦  
            陳舒怡  

兼  上一人
訴訟代理人  曾吉志  
被      告  高文榮  

上列當事人間請求分割共有物事件，於民國111年7月18日辯論終
結，本院判決如下：
    主      文
兩造共有坐落桃園市○○區○○段○○地號土地（面積一八五五點六二
平方公尺），准予分割，分割方法如附圖及附表二所示。
訴訟費用由兩造按附表一所示之應有部分比例負擔。 
    事實及理由
一、原告起訴主張：緣坐落桃園市○○區○○段○○地號土地（面積1,
    855.62平方公尺，下稱系爭土地）為兩造所共有，並無因物
    之使用目的不能分割情事，兩造對於系爭土地並無不分割之
    特約，然因兩造就系爭土地之分割分法意見不一，無法達成
    分割協議。故訴請法院以原物分割，分割方案如附圖桃園市
    大溪地政事務所111年6月8日土地複丈成果圖分割方案所示
    ，各共有人取得如附表二所示之土地及其部分土地維持共有
    。為此，爰依共有之法律關係，訴請將系爭土地裁判分割，
    以原物分配於兩造等語。並聲明：兩造共有坐落桃園市○○區
    ○○段○○地號土地（面積一八五五點六二平方公尺），准予分
    割，分割方法如附圖及附表二所示。
二、被告等答辯略以：渠等同意分割，並同意採用原告所提出之
    分割方案等語。
三、本院之判斷：
（一）原告訴請本院裁判分割系爭土地，有無理由？
  １、按各共有人，除法令另有規定外，得隨時請求分割共有物
      。但因物之使用目的不能分割或契約訂有不分割之期限者
      ，不在此限，民法第823 條第1 項定有明文。
  ２、查，本件原告主張系爭土地為兩造共有，應有部分如附表
      一所示，業據其提出地籍圖、土地登記第二類謄本等件為
      證，並為被告於言詞辯論時所不爭執，自堪信為真正；再
      原告主張兩造就系爭土地並無不分割之約定，同為被告所
      不爭執，而依系爭土地之使用目的，亦無不能分割之情事
      ，復如上所述。從而，原告主張之前揭事實，堪認為真。
  ３、是以，因兩造就系爭土地既無不分割之約定，依系爭土地
      之使用目的，亦無不能分割之情事，原告訴請本院裁判分
      割系爭土地，自應准許。
（二）按「共有物之分割，依共有人協議之方法行之。分割之方
      法不能協議決定，或於協議決定後因消滅時效完成經共有
      人拒絕履行者，法院得因任何共有人之請求，命為下列之
      分配：一以原物分配於各共有人。……」、「以原物為分
      配時，因共有人之利益或其他必要情形，得就共有物之一
      部分仍維持共有。」、「共有人相同之數不動產，除法令
      另有規定外，共有人得請求合併分割。共有人部分相同之
      相鄰數不動產，各該不動產均具應有部分之共有人，經各
      不動產應有部分過半數共有人之同意，得適用前項規定，
      請求合併分割。但法院認合併分割為不適當者，仍分別分
      割之。」，民法第824 條第1 項、第2 項第1 款、第4 項
      、第5 項、第6 項分別定有明文。請求共有物之分割，應
      由法院依民法第824 條命為適當之分配，不受當事人主張
      之拘束，至於究以原物分割，或變價分割為適當，法院應
      斟酌當事人意願、共有物之使用情形、物之經濟效用及全
      體共有人之利益等情形而為適當分割，不受共有人所主張
      分割方法之拘束（最高法院87年度台上字第1402號判決意
      旨參照）。
（三）查系爭土地係兩造所共有，經協議分割未果等事實，已如
      前述，則原告以兩造間就分割之方法不能協議為由，訴請
      法院請求就系爭土地予以分割，核屬有據。觀諸兩造均同
      意之附圖及附表二所示。所示之分割方案，所得分配之土
      地開發利用會較完整，可活化土地之利用，促進土地之開
      發等情，堪認兩造均得因此分割方案而同蒙其利，是本院
      認附圖所示及附表二之分割方案堪稱妥適，且公平允當。
（四）是本院綜合系爭土地之地形及使用現況等情，爰命以原物
      分配予兩造，並以附圖及附表二所示。
四、綜上所述，兩造為系爭土地共有人之一，因兩造並無法達成
    協議，亦無不得分割之情事，經參酌原告所提出之分割方案
    ，本院認以附圖及附表二所示之分割方案為適當。從而，原
    告依共有之法律關係，訴請將系爭土地准予分割，以原物分
    配於兩造，為有理由，應予准許。本院爰命如附圖及附表二
    所示分割方案，即如主文第一項所示。
五、又分割共有物之訴，核其性質，兩造本可互換地位，原告提
    起本件訴訟於法雖均屬有據，然被告之應訴乃法律規定所不
    得不然，其所為抗辯自為伸張或防衛權利所必要，是本件訴
    訟費用應由兩造依其所分得土地面積，與系爭土地總面積之
    比例分擔，始為公允，爰諭知兩造訴訟費用負擔之比例如主
    文第2 項所示（即如附表一所示）。
六、據上論結，本件原告之訴為有理由，依民事訴訟法第78條、
    第80條之1 ，判決如主文。
中    華    民    國  111     年    8     月    8   日
                  民事第三庭法  官  張益銘


以上正本係照原本作成。
如對本判決上訴，須於判決送達後 20 日內向本院提出上訴狀。
如委任律師提起上訴者，應一併繳納上訴審裁判費。
中    華    民    國  111    年    8     月    8    日
                           書記官  李毓茹
　　　　　　　　　　　　　　
　　　　　　　　　　　　　　
附表一：

土地坐落：桃園市○○區○○段00地號面積：1855.62平方公尺   編號 共有人 分割前之權利範圍暨訴訟費用負擔之比例  1 原告莊周月里       8分之1  2 被告呂錦堂       8分之1  3 被告王平妹       4分之1  4 被告陳金燦       8分之1  5 被告曾吉志       8分之1  6 被告陳舒怡       24分之1  7 被告高文榮       4分之1 


附表二：

土地坐落：桃園市○○區○○段00地號面積：1855.62平方公尺   編號 共有人 分割後之權利範圍  1 原告莊周月里（如附圖A-1部分）       全部  2 被告呂錦堂（如附圖A-2部分）       全部  3 被告王平妹（如附圖B部分）       全部  4 被告陳金燦（如附圖C部分） 被告曾吉志 被告陳舒怡       6分之3 　　　6分之2 　　　6分之1  5 被告高文榮（如附圖D部分）       全部  6 全體共有人（如附圖E部分）       按照附表一持份維持共有